臺灣高雄地方法院民事判決　　　　　　　99年度保險字第49號
原　　　告　郭朝明
訴訟代理人　邱揚勝律師
複代理人　　許淑清律師
被　　　告　中國人壽保險股份有限公司
法定代理人　王銘陽
訴訟代理人　張清富律師
複代理人　　歐陽珮律師
被　　　告　三商美邦人壽保險股份有限公司
法定代理人　陳翔立
訴訟代理人　郭憲文律師
上列當事人間請求給付保險金事件，本院於民國100 年1 月11日
言詞辯論終結，判決如下：
    主  文
原告之訴及假執行之聲請均駁回。
訴訟費用由原告負擔。
    事實及理由
一、原告主張：訴外人郭建德於民國83年2 月15日，以自己為被
    保險人，向訴外人第一人壽保險股份有限公司（下稱第一人
    壽）投保「保誠限期繳費終身壽險己型」壽險，保險金額新
    臺幣（下同）100 萬元，附加意外傷害保險附約120 萬元（
    保單號碼000-000000號），保險期間自93年2 月15日起至終
    身，並指定原告為受益人，第一人壽之保險人權利義務，嗣
    由被告中國人壽保險股份有限公司（下稱中國人壽）承受。
    郭建德復於94年11月21日，以自己為被保險人向被告三商美
    邦人壽保險股份有限公司（下稱三商美邦人壽公司）投保「
    20年繳費祥安終身壽險」10萬元附加個人傷害保險附約100
    萬元（保單號碼000000000000），保險期間自94年11月21日
    起至終身，亦指定原告為受益人（下合稱系爭保險契約）。
    郭建德於98年10月14日上午5 時50分前某時許，從高雄市前
    鎮區○○○○路17之9 號之住宅二樓墜落至一樓防火巷，經
    送醫救治，因腹內出血、骨盆骨折，於同日下午3 時5 分死
    亡。系爭保險契約之保險事故業已發生，被告竟以郭建德死
    亡原因不明，拒絕理賠，為此依系爭保險契約之法律關係及
    保險法第34條之規定，提起本訴，並聲明：(一)被告中國人壽
    公司應給付原告120 萬元，及自98年11月11 日 起至清償日
    止，按週年利率百分之10計算之利息。(二)被告三商美邦人壽
    公司應給付原告100 萬元，及自98年11月11日起至清償日止
    ，按週年利率百分之10計算之利息。(三)願供擔保，聲請宣告
    假執行。
二、被告答辯：
  (一)被告中國人壽公司以：郭建德疑似患有精神疾病，雖係自住
    宅頂樓墜落至住宅後方之防火巷，然住宅頂樓有圍牆環繞，
    圍牆高度約78.5公分、寬度約10公分，自頂樓圍牆往下延伸
    至二樓石綿瓦屋頂，距離約170 公分，石綿瓦屋簷寬度亦約
    100 公分，一樓鐵皮屋簷寬度約260 公分，均無破損，若非
    郭建德故意以跳躍方式直接自頂樓圍牆跳下，實難想像其能
    在未碰觸石綿瓦、鐵皮屋簷之情況下，從住宅頂樓墜落至住
    宅後方之防火巷。郭建德死亡之結果，係其故意行為所致，
    被告自不負給付意外身故保險金之義務等語為辯，並聲明：
    1.原告之訴及假執行聲請均駁回。2.如受不利判決，願供擔
      保聲請宣告免為假執行。
  (二)被告三商美邦人壽公司以：依郭建德住宅及鄰房（即漁港中
    二路17之10號）頂樓圍牆、屋簷之高度、寬度，郭建德實無
    可能失足墜落，若係不慎意外墜落，應會直接墜落於二樓石
    綿瓦屋簷，甚至從二樓石綿瓦屋簷滾至一樓鐵皮屋簷，致石
    綿瓦、鐵皮屋簷破損，然鄰房僅二樓石綿瓦屋簷右前側缺損
    一角，一樓鐵皮屋簷邊角內凹，可以推測，郭建德並非垂直
    意外墜落，而係縱身跳樓落地而傷重不治，屬自殺行為，被
    告不負給付保險金之責等語為辯，並聲明：1.原告之訴及假
    執行之聲請均駁回。2.如受不利之判決，願供擔保聲請宣告
    免為假執行。
三、兩造不爭執事實：
  (一)郭建德於83年2 月15日，以自己為被保險人，向訴外人第一
    人壽投保「保誠限期繳費終身壽險己型」壽險，保險金額10
    0 萬元，附加意外傷害保險附約120 萬元（保單號碼000-00
    0000號），保險期間自93年2 月15日起至終身，並指定原告
    為受益人，第一人壽之保險人權利義務，嗣由被告中國人壽
    承受。郭建德復於94年11月21日，以自己為被保險人，向被
    告三商美邦人壽投保「20年繳費祥安終身壽險」10萬元附加
    個人傷害保險附約100 萬元（保單號碼000000000000），保
    險期間自94年11月21日起至終身，亦指定原告為受益人。
  (二)郭建德之死亡原因為自高處墜落，因腹內出血、骨盆骨折而
    死亡。
  (三)被告均於98年10月26日接獲原告申請給付保險金。
四、本件爭點：郭建德死亡是否屬意外傷害事故？原告能否請求
    被告給付保險金？
五、得心證理由：
  (一)按傷害保險人於被保險人遭受意外傷害及其所致殘廢或死亡
    時，負給付保險金額之責，前項意外傷害，指非由疾病引起
    之外來突發事故所致者，保險法第131 條定有明文。又系爭
    保險契約所稱之意外傷害事故，指非由疾病引起之外來突發
    事故，亦有保險契約附卷可憑（本院卷第15頁背面、第18頁
    ）。意外傷害保險係在承保被保險人非由疾病引起之外來突
    發事故所致傷害及其所致殘廢或死亡之損失，而人之傷害或
    死亡之原因，其一來自內在原因，另一則為外來事故（意外
    事故），所謂外來事故（意外事故），係指內在原因以外之
    一切事故而言，其事故之發生為外來、偶然而不可預見。意
    外傷害保險契約之受益人請求保險人給付保險金，應證明被
    保險人係因意外事故而受傷害，受益人如證明該事故確已發
    生，且依經驗法則，其發生通常係外來、偶然而不可預見者
    ，應認其已盡證明之責。於此情形，保險人如抗辯其非屬意
    外，自應就其抗辯之事實負證明之責，始符合舉證責任分配
    之原則，合先敘明。
  (二)原告主張郭建德係98年10月14日上午5 時50分前某時許，從
    高雄市前鎮區○○○○路17之9 號之住宅二樓墜落至一樓防
    火巷，經送醫救治，因腹內出血、骨盆骨折，於同日下午3
    時5 分死亡，係屬意外傷害事故，被告否認之，並以前揭情
    詞為辯。經查：郭建德係自高處墜落，致腹內出血、骨盆骨
    折而死亡之事實，雖有臺灣高雄地方法院檢察署（下稱高雄
    地檢署）相驗屍體證明書為證，被告對此亦不爭執，而堪認
    定。然郭建德之住宅及鄰房之頂樓，均有圍牆，高度約78.5
    公分、寬度約10公分等情，兩造並不爭執。原告並未舉證證
    明郭建德係因外力導致墜樓，則以郭建德身高173 公分，圍
    牆高度已在其膝蓋之上，約略近大腿中段部位，若非郭建德
    攀越圍牆，否則，其偶然從頂樓失足墜落至住宅後方防火巷
    之機率甚低。再者，郭建德住宅二樓石綿瓦屋簷寬度約100
    公分、一樓鐵皮屋簷寬度約260 公分，已為兩造所不爭執，
    依現場照片顯示（本院卷第159 、160 頁），郭建德住宅二
    樓石綿瓦屋簷、一樓鐵皮屋簷，均無破損，鄰房二樓石綿瓦
    屋簷有破損、一樓鐵皮屋簷邊角些微內凹，應可推知郭建德
    係從鄰房頂樓圍牆轉角處墜落。然而鄰房圍牆轉角有水管設
    置其上，圍牆寬度僅有10公分，郭建德或蹲或坐於圍牆上，
    尚屬不易，尤其，據原告於98年10月15日於高雄地檢署陳稱
    ：上午3 點多，郭建德起來叫伊太太不要哭，伊與太太並無
    哭泣，伊叫郭建德去睡覺，早上起來看郭建德床上沒有人，
    伊騎乘機車外出去找，但沒找到郭建德等語（相字卷第12頁
    ）。可見，郭建德係在上午3 時許至5 時50分之間，前往住
    宅頂樓又走到鄰房頂樓，而此段時刻，屬一般作息之人之睡
    眠時間，郭建德獨自前往住宅頂樓又走到鄰房頂樓，顯非常
    態，又鄰房二樓石綿瓦、一樓鐵皮屋簷旁圍牆有一空隙，有
    照片在卷可稽（本院卷第160 頁），郭建德何以恰巧從此處
    墜落，更啟人疑竇。依一般經驗法則，要難認郭建德從頂樓
    墜落，係屬外來、偶然而不可預測之意外事故。
  (三)原告雖謂郭建德住宅係透天二層樓建築物，高度約7 公尺，
    依一般經驗法則，從以高度躍下，不可能無法救治而死亡，
    如郭建德要自殺，不可能以此種方式為之等語。然而人從高
    度7 公尺之建築物躍下之結果如何，因各種情況、條件不盡
    相同，如個人體重、健康、現場環境（如沙地或水泥地），
    難以預知、確定。原告所謂依一般經驗法則，不可能無法救
    治而死亡之情形，並未經實證考究，純屬臆測，洵非足採。
  (四)原告另主張郭建德死亡主要原因是傷及第二頸椎，倘郭建德
    係自殺，豈有如此巧合可確定準確傷及頸椎而死亡，被告之
    抗辯應係臆測等語。然以自殺方式結束生命之人，並不全然
    對於其採取之手段，與致死之傷勢有縝密之規劃及預設，要
    難僅以郭建德致死之主要傷勢，推論其死亡結果係屬意外事
    故，原告此部分主張，亦無可採。
  (五)原告又謂郭建德墜落地點係在住宅後方之防火巷，該防火巷
    並無通道，如果郭建德欲自殺不可能選擇無法讓家人發現的
    處所為之，且原告是與郭建德聯繫始知悉郭建德墜落於何處
    ，足證郭建德死亡確係出於意外等語，然自殺者是否多會選
    擇讓家人發現之處所自殺，並無統計資料可資佐證，且自殺
    而未即刻死亡者，因難忍身體疼痛、不適而求助他人者，亦
    非無可能，縱使原告是與郭建德聯繫始知悉其墜落於住宅後
    方之防火巷，亦難推論其從頂樓墜落係屬意外。
  (六)綜上，郭建德因高處墜落，致腹內出血、骨盆骨折而死亡，
    非屬意外傷害事故。原告請求被告給付死亡之意外傷害事故
    保險金，自屬無據。
六、綜上所述，原告依據保險契約之法律關係及保險法第34條之
    規定，請求(1)被告中國人壽公司給付120 萬元，及自98年11
    月11日起至清償日止，按週年利率百分之10計算之利息。(2)
    被告三商美邦人壽公司給付100 萬元，及自98年11月11日起
    至清償日止，按週年利率百分之10計算之利息，為無理由，
    應予駁回。原告之訴既經駁回，則其假執行之聲請，亦失所
    附麗，併予駁回之。
七、據上論結，本件原告之訴為無理由，依民事訴訟法第78條，
    判決如主文。
中    華    民    國  100     年    1     月    26    日
                  民事第三庭    法  官  陳宛榆
以上正本係照原本作成。
如對本判決上訴，須於判決送達後20日內向本院提出上訴狀。如
委任律師提起上訴者，應一併繳納上訴審裁判費。
中    華    民    國  100     年    1     月    26    日
                                書記官  周耿瑩